最　高　行　政　法　院　判　決
　　　　　　　　　　　　　　　　　　 96年度判字第01223號
上　訴　人　甲○○
訴訟代理人　徐克銘　律師
　　　　　　乙○○　律師
被 上訴 人　行政院海岸巡防署海洋巡防總局
代　表　人　鄭樟雄
上列當事人間因加給事件，上訴人對於中華民國94年12月22日臺
北高等行政法院93年度訴字第2932號判決，提起上訴，本院判決
如下：
　　主  文
上訴駁回。
上訴審訴訟費用由上訴人負擔。
　　理  由
一、本件上訴人現任行政院海岸巡防署(下稱海巡署)海洋巡防總
    局即被上訴人第六職等至第七職等刑事鑑識職系技士，其係
    應85年特種考試警察人員考試三等考試刑事警察人員考試及
    格，原任臺北市政府警察局警正警員，於88年10月8日調任
    內政部警政署水上警察局(下稱水上警察局)刑事警察隊刑事
    鑑識職系技佐，嗣該局於89年1月31日改隸海巡署並成立被
    上訴人，上訴人於是日納編為被上訴人技佐，90年6月11日
    任現職迄今。上訴人自88年10月22日至91年4月30日期間，
    均支領刑事鑑識人員危險職務加給(下稱系爭危險職務加給)
    。嗣被上訴人以其非支領該項加給對象，自91年5月起停發
    該項加給，並於93年2月24日以洋局人字第0930004417號函(
    下稱原處分)復上訴人，以其不符刑事鑑識、爆炸物處理人
    員暨火災原因調查鑑識鑑定人員危險職務加給表(下稱92年
    危險職務加給表)之特定資格條件，且非屬該表備註4.規定
    之適用人員，無法據以支領該項加給。上訴人不服，提起復
    審，亦遭駁回，遂提起本件行政訴訟。
二、上訴人起訴主張略謂：專業給付非屬給付性行政處分，而係
    法定俸給之一部，行政機關並無裁量權；上訴人任職於廣義
    之警察機關(即被上訴人機關)，屬於廣義之警察人員，自得
    適用92年危險職務加給表；又87年1月1日所公布之加給表，
    之所以未將被上訴人前身水上警察局納入，係因該局當時尚
    未成立，而其他歷次修正過程中，被上訴人機關成立或水上
    警察局改隸時，亦來不及將加給表加以修正，是水上警察局
    或被上訴人均未納入該等加給表適用機關，惟此等漏未將之
    列入情形應係一時不察，而非修正過程中刻意排除之意；且
    上訴人係正式警察人員，也確實從事刑事鑑識專業工作，是
    不論在歷次加給表中是否有將上訴人所任機關列入，基於平
    等原則均應認上訴人可領取系爭危險職務加給；況該加給表
    為新修正之版本已將上訴人所服務之被上訴人明文列入，其
    雖同時增列學歷限制，惟為保障原已支領有案之鑑識人員，
    特增列註4.規定「各警察機關原支領刑事鑑識危險職務加給
    有案者，如未具本表所定資格要件，得繼續支領至調離原機
    關鑑識職務為止」，其所欲保障者，即為上訴人此類於被上
    訴人機關工作，雖不具形式上之學歷資格，惟實質上均從事
    刑事鑑識之工作者；若該表確有排除上訴人之意，上訴人仍
    得主張信賴保護原則，請求被上訴人於上訴人繼續從事刑事
    鑑識加給之期間，補發刑事鑑識加給。為此，訴請將復審決
    定及原處分均撤銷；並命被上訴人應作成自91年5月起按照
    警察人員鑑識鑑定人員危險職務加給相關法規之規定，准予
    給付上訴人加給之行政處分等語。
    被上訴人則以：依公務人員俸給法第5條第2款、第18條第1
    項、公務人員加給給與辦法第13條及全國軍公教員工待遇支
    給要點第7點規定，公務人員支給各項法定待遇，須符合法
    規或主管機關人事行政局相關規定，其修訂係主管機關權責
    ，被上訴人並無行政裁量權；而依92年危險職務加給表備註
    4.，上訴人自始即不屬於刑事鑑識危險職務加給支給對象，
    被上訴人及水上警察局於88年10月22日至91年4月30日均予
    上訴人支領刑事鑑識危險職務加給，係不諳法令規定所致，
    本件並無信賴保護原則之適用等語，資為抗辯。
三、原審斟酌全辯論意旨及調查證據之結果，以：(一)按加給分下
    列三種：二、技術或專業加給：對技術或專業人員加給之；
    本法各種加給之給與條件、類別、適用對象、支給數額及其
    他事項，由考試院會同行政院訂定加給給與辦法辦理之，公
    務人員俸給法第5條第2款及第18條第1項各定有明文。本辦
    法各種加給之類別、適用對象、支給數額，依行政院所訂各
    種加給支給表辦理(按90年3月30日修正發布之該辦法第13條
    亦有相同規定)，公務人員加給給與辦法第13條定有明文。
    又行政院92年4月14日院授人給字第0920053510號函修正之
    92年危險職務加給表，自同年5月1日生效，其適用對象一、
    規定：「警察機關暨海巡機關刑事鑑識人員：須為(1)中央警
    察大學(警官學校)四年制鑑識科學學系(所)、刑事警察學系
    (所)畢業，且經公務人員特種考試三等以上警察人員考試及
    格者；或(2)中央警察大學(警官學校)其他系(所)畢業(含2年
    制)，且經公務人員特種考試三等以上警察人員考試刑事鑑
    識類科考試及格者；或(3)教育部認可之國內外大學或獨立學
    院其他系(所)畢業，且經公務人員特種考試三等以上警察人
    員考試刑事鑑識類科考試及格者為限，且均須符合以下條件
    ：(一)…(四)海巡署海洋總局偵防查緝隊鑑識組實際從事鑑
    識工作，且所任職務歸列刑事鑑識職系或於編制表(預算員
    額配置表)內註明辦理刑事鑑識工作之鑑識組組長、專員、
    偵查員及技術人員。」，備註4.規定：「各警察機關原支領
    刑事鑑識危險職務加給有案者，如未具本表所訂資格要件，
    得繼續支領至調離原機關原職務為止，並請列冊送內政部警
    政署列管。」。故由前揭規定可知，刑事鑑識危險職務加給
    之支給對象，已有明文列舉規定，不屬支給對象者，自不得
    支領刑事鑑識危險職務加給，惟未具92年危險職務加給表表
    列資格要件而原支領有案者，得繼續支領至調離該職務為止
    。(二)經查，前揭92年危險職務加給表，就得支領刑事鑑識危
    險職務加給之對象，業已定有明文，上訴人不具有中央警察
    大學(警官學校)畢業之學歷，亦非國內外大學校院、系所畢
    業且應警察人員特考刑事鑑識類科考試及格人員，尚不符該
    表所列資格要件，即上訴人並不符合支領92年危險職務加給
    表之刑事鑑識危險職務加給。上訴人雖稱其於88年10月22日
    至91年4月30日均支領該項加給，主張適用該表備註4.之規
    定，以其係原支領有案人員，應得繼續支領該項加給云云；
    惟查，復審機關卷附87年警察機關人員技術加給表係以刑事
    警察局、臺灣省政府警政廳、臺北市、高雄市政府警察局刑
    事警察大隊及航空、國道公路警察局、臺灣省各縣市○○○
    ○○路警察局、基隆、臺中港務警察所刑事警察隊實際從事
    刑事鑑識工作，且所任職務歸列刑事鑑識職系或於編制表(
    預算員額配置表)內註明辦理刑事鑑識工作之警察人員等為
    支給對象；89年警察機關人員技術加給表則係配合精省作業
    及臺北市、高雄市政府警察局組織修編酌為修正；90年修正
    發布之警察機關刑事鑑識及爆炸物處理人員暨消防機關火災
    原因調查鑑識鑑定人員危險職務加給表僅增列福建省各縣市
    警察局、高雄、花蓮港務警察所等警察機關及內政部警政署
    核派支援各刑事警察局之刑事鑑識人員。依上開87年、89年
    及90年加給表規定，其支給對象既無被上訴人所屬人員，亦
    未包括水上警察局或其前身內政部警政署保安警察第七總隊
    之人員，上訴人原不合支領該項加給，即非屬原支領刑事鑑
    識危險職務加給有案之人員，故上訴人主張其符合92年危險
    職務加給表備註4.之規定，請求發給刑事鑑識危險職務加給
    並補發自91年5月迄今之該項加給云云，核不足採。(三)被上
    訴人及水上警察局雖於88年10月22日至91年4月30日期間，
    均讓上訴人支領刑事鑑識危險職務加給，核其作業，應係不
    諳法令之規定所致，被上訴人自91年5月起停發該項加給，
    以改正以往不合法令之作業，並無違法行政處分撤銷而損及
    上訴人之信賴利益之情事。按違法（授益）行政處分經撤銷
    後，本應溯及既往失其效力。但為避免受益人財產之損失，
    為撤銷之機關得另定失其效力之日期，行政程序法第118條
    定有明定。本件上訴人領取88年10月22日至91年4月30日止
    之危險職務加給，本無法規依據，被上訴人於發現於法不合
    後，僅停止發給加給，而未追回已發之加給(見言詞辯論筆
    錄)，已參照上開規定兼顧上訴人之利益而為處理，核與行
    政程序法第117條至第120條有關保護信賴利益之規定之情形
    ，尚無不合。故上訴人主張其於88年10月22日至91年4月30
    日均支領刑事鑑識危險職務加給，應有信賴保護原則之適用
    云云，並非可採等由，駁回上訴人原審之訴。
四、上訴意旨復執前詞，並主張：(一)上訴人業於原審主張基於平
    等原則均應認上訴人可領取系爭危險職務加給，詎原判決僅
    說明上訴人非為87年、89年及90年歷次加給表所定支給對象
    ，且非92年危險職務加給表備註4.所稱支領系爭危險職務加
    給有案之人員，其主張亦不符信賴保護原則云云，加以論駁
    上訴人原審之訴，對於上訴人所提前開加給表之訂定，是否
    違反平等原則而於本件不予適用，未予表示意見並記明得心
    證之理由，難謂無判決不備理由之失。(二)原判決雖以「本件
    原告(本件上訴人)領取88年10月22日至91年4月30日止之危
    險職務加給，本無法規依據，被告(本件被上訴人)於發現於
    法不合後，僅停止發給加給，而未追回已發之加給(見言詞
    辯論筆錄)，已參照上開規定兼顧原告(本件上訴人)之利益
    而為處理，核與行政程序法第117條至第120條有關保護信賴
    利益之規定之情形，尚無不合」云云，而認上訴人主張應補
    發91年5月至94年5月之加給及繼續發放系爭危險職務加給予
    上訴人至其調離被上訴人鑑識職務時止之請求，不符信賴保
    護原則。惟揆諸司法院釋字第589號解釋所示，若欲變動此
    一法律秩序，應給與上訴人與繼續領取鑑識加給同一性質、
    範圍之補償，方符信賴保護原則之意旨。(三)上訴人實際上從
    事刑事鑑識工作已歷多年，此由被上訴人92年6月30日洋局
    人字第0920011561號函之說明(三)謂：「查本總局偵防查緝
    隊鑑識組技士甲○○(本件上訴人)，職務歸列刑事鑑識職組
    ，前於內政部水上警察局刑事警察隊鑑識組實際從事刑事鑑
    識工作，本總局成立後即納編偵防查緝隊鑑識組，仍繼續實
    際從事鑑識工作，未曾中斷。…」等語，即可知悉，是上訴
    人從事刑事鑑識工作所負之危險性，絕不下於加給表所列人
    員。而本件系爭危險職務加給之給與，無非以實際從事此項
    刑事鑑識工作人員須有專業知識及需承受高風險等因素，為
    鼓勵此等職務之公務人員戮力從公之目的而訂定。是如加給
    表確實有排除上訴人適用之意，則該加給表不無違反平等原
    則之嫌，於本件應不予適用為是等語。請求將原判決廢棄改
    判。
五、本院查：(一)按「本法各種加給之給與條件、類別、適用對象
    、支給數額及其他事項由考試院會同行政院訂定加給給與辦
    法辦理之。」公務人員俸給法第18條第1項定有明文。基於
    此，行政院人事行政局87年1月1日發布施行、89年修正發布
    之「警察機關法醫人員、刑事鑑識及爆炸物處理人員技術加
    給支給標準表」及90年修正發布之「警察機關刑事鑑識及爆
    炸物處理人員暨消防機關火災原因調查鑑識鑑定人員危險職
    務加給表」，其支給對象未包含在被上訴人機關任職之人員
    ，亦未包括前水上警察局或前內政部警政署保安警察第七總
    隊等上訴人曾任職機關之人員。而上訴人係臺灣警察專科學
    校警員班畢業，應85年特種考試警察人員考試三等考試刑事
    警察人員考試及格，於88年間調任水上警察局刑事警察隊刑
    事鑑識職系技佐，嗣水上警察局於89年1月28日改制被上訴
    人機關隸屬海巡署，上訴人納編為被上訴人刑事鑑識職系技
    佐，並於90年6月11日調任同職系技士迄今。上訴人所任職
    務雖係刑事鑑識職系技術人員，並未符上揭87年實施、89年
    、90年修正之加給表規定支給對象及92年修正加給表所規定
    之資格條件惟自88年10月22日至91年4月30日期間，均支領
    刑事鑑識人員危險職務加給。嗣該被上訴人以上訴人應非支
    領該項加給對象，自91年5月起始停發該項加給，乃原審調
    查審認之事實，且為兩造所不爭執。(二)依公務人員俸給法第
    5條、第18條第1項、第19條第1項、公務人員加給給與辦法
    第13條及全國軍公教員工待遇支給要點第7點規定，公務人
    員支給各項法定待遇，須符法規或主管機關人事行政局相關
    規定，其修訂係主管機關權責，被上訴人機關並無行政裁量
    權，亦不得自定俸給項目及數額支給。上開危險職務加給適
    用對象於歷次修正，均係主管機關配合各行政機關組織調整
    （如89年為配合精省作業及臺北市、高雄市政府警察局組織
    修編、90年增列消防機關火災原因調查鑑識鑑定人員、92年
    增列高雄、花蓮港務警察局並將基隆、台中港務警察所修訂
    為基隆、台中港務警察局）及就實際執行人員工作性質、專
    業性（90年加給表增列經內政部警政署核派全日支援刑事警
    察局實際從事爆炸物及刑事鑑識人員）等，適時檢討修訂。
    水上警察局於87年6月15日由保七總隊改制成立至89年1月28
    日改制為被上訴人，其間既未獲檢討列入前揭標準表支給對
    象，依法即不得給與是項加給，亦難執此即認與平等原則有
    違。上訴人指稱水上警察局係於「警察機關法醫人員、刑事
    、火場鑑識及爆炸物處理人員技術加給支給標準表」87年1
    月1日訂定實施後始改制成立，該表無從將其形諸明文，92
    年5月1日修正生效之版本即已將行政院海岸巡防署海洋巡防
    總局偵防查緝隊鑑識組實際鑑識工作之編制內專業技術人員
    納入，即足證明並非於歷次修正過程中刻意排除水上警察局
    及改制後之海洋巡防總局，原非的論。況上訴人無論依上開
    歷次主管機關發布、修正發給危險職務加給之規定，原均不
    符合領取之資格，被上訴人及前身水上警察局於88年10月22
    日至91年4月30日均予上訴人支領刑事鑑識危險職務加給，
    係不諳法令規定所致，故自91年5月1日起始停發該項加給，
    且未將前溢領之加給溯及追繳。則被上訴人對其已為之行政
    行為，發覺有違誤之處，本得依法自動更正或撤銷原處分，
    惟為顧及上訴人之既得利益且不損及上訴人之信賴保護利益
    之情形下為上開處分，自無違反信賴保護原則可言。上訴人
    既未符領取危險職務加給之資格，且因水上警察局已改制為
    隸屬於行政院海岸巡防署之海洋巡防總局，而與警政署分家
    ，上訴人並非警察機關之人員，此觀諸92年5月1日修正發布
    生效之92年危險職務加給表適用對象一、警察機關暨海巡機
    關刑事鑑事人員，業已將兩機關併列區分，上訴人為海巡機
    關人員已無庸置疑，自與該危險職務加給表備註4.規定之不
    符，甚且93年5月1日修正發布生效之危險勤務加給表備註4.
    仍沿用原來之規定(見原審卷第86頁)，並未增列海巡機關人
    員，更足見該備註4.之規定係有意排除海巡機關人員，則上
    訴人實無任何繼續支領該項加給之法令依據。上訴人主張應
    將原任職水上警察局而領有鑑識加給之上訴人認屬「原支領
    刑事鑑識危險職務加給有案者」之範疇而一體適用，不得以
    上訴人原任職機關之名銜本為水上警察局，而改制為海巡署
    海洋總局後未沿用「警察機關」之用語，即認非屬前揭「警
    察機關」致上訴人不得據此繼續支領刑事鑑識危險職務加給
    ，儼然已對上訴人受憲法所保障服公職之權利產生重大不利
    影響云云，實乏論據。(三)行政程序法第6條規定：「行政行
    為，非有正當理由，不得為差別待遇。」所謂正當理由，自
    包括「為保障人民在法律上地位之實質平等，並不限制法律
    授權主管機關，斟酌具體案件實質上之差異及立法目的而為
    合理之不同處置。」及「並不禁止法律或行政命令依事物之
    性質，就事實狀態之差異而為不同之合理規範。」，查依公
    務人員俸給法第2條第5款、第5條第1款之規定，「加給」係
    指本俸、年功俸以外，因所任職務種類、性質與服務之不同
    而另加之給與；而「職務加給」則係對主管人員或職責繁重
    或工作具有危險性者加給之。，何等職務之工作具有危險性
    ，可支領刑事鑑識危險職務加給，法律既已授權考試院會同
    行政院訂定之，本非被上訴人得自行認定支給。不同之職務
    本不應為同等之加給，亦非所有刑事鑑識人員均得支領危險
    職務加給，上訴人不符合上開領取危險職務加給之資格，亦
    未能釋明或證明與其相同職務之人員均有領取危險加給，則
    上訴人主張危險職務加給表於修訂時未將上訴人所屬機關納
    入，而為區別對待，有違憲法第7條所保障之平等權云云，
    尚非可採。(四)查所謂判決不備理由係指判決全然未記載理由
    ，或雖有判決理由，但其所載理由不明瞭或不完備，不足使
    人知其主文所由成立之依據。原判決已就本件上開爭點明確
    詳述其得心證之理由，所適用之法規與該案應適用之上開法
    規並無違背，與上訴人所舉之司法院釋字第410號、452號、
    457號、485號、490號、529號、560號、573號、577號、596
    號解釋意旨及本院前所著判例，亦無牴觸，並無所謂判決違
    背法令之情形。縱原審有未於判決中加以論斷者，惟尚不影
    響於判決之結果，與所謂判決不備理由之違法情形亦不相當
    。上訴人對於業經原判決詳予論述不採之事由再予爭執，核
    屬法律上見解之歧異，要難謂為原判決有違背法令之情形。
    本件上訴意旨，猶執前詞，指摘原判決違誤，求予廢棄，並
    訴請撤銷原處分及訴願決定，判命被上訴人應作成自91 年5
    月起按照警察人員鑑識鑑定人員危險職務加給相關法規之規
    定，准予給付上訴人加給之行政處分。為無理由，應予駁回
    。
據上論結，本件上訴為無理由，爰依行政訴訟法第255條第1項、
第98條第3項前段，判決如主文。
中　　華　　民　　國　　96　　年　　7　　 月　　13　　日
                  第五庭審判長法  官　林　茂　權
                              法  官  劉  介  中
                              法  官  鄭　忠　仁
                              法  官　黃　本　仁
                              法  官　吳　東　都
以  上  正  本  證  明  與  原  本  無  異
中　　華　　民　　國　　96　　年　　7　　 月　　13　　日
　　　　　　　　　　　　　　　書記官　王　福　瀛
